臺灣桃園地方法院民事判決　九十一年度訴字第一○○八號
　　原　　　告　財團法人汽車交通事故特別補償基金
　　法定代理人　陳
　　訴訟代理人　李黛麗
　　被　　　告　甲○○
右當事人間損害賠償事件，本院判決如左：
    主    文
被告應給付原告新台幣陸拾貳萬陸仟伍佰元，及自民國九十一年四月二十三日起迄清
償日止，按年息百分之五計算之利息。
訴訟費用由被告負擔。
     事   實
甲、原告方面：
一、聲明：如主文所示。
二、陳述：被告於民國九十年一月二十二日上午九時許，駕駛車號ＫＢ－６２９１號
    自小客車，行經桃園縣大溪鎮○○里○○路四六二號時，因車速過快失控造成嚴
    重車禍，致車內乘客即受害人劉進田傷重不治死亡，依民法第一百九十一條之二
    之規定，被告即應負侵權行為損害賠償責任，查本件車禍事故肇事之ＫＢ－６２
    ９１號自小客車並未投保強制汽車責任保險，而受害人劉進田之繼承人已依強制
    汽車責任保險法之規定向原告請求補償並受領新台幣（下同）六十二萬六千五百
    元，依強制汽車責任保險法第三十九條第二項之規定，原告即得直接向被告求償
    上開補償金額，詎原告發函催告請求後，被告迄今仍置之不理，爰依強制汽車責
    任保險法第三十九條第二項之規定，提起本件訴訟。
三、證據：提出臺灣桃園地方法院檢察署相驗屍體證明書、桃園縣警察局大溪分局道
    路交通事故證明書、汽車交通事故特別補償金受害人補償理算書、汽車交通事故
    特別補償金收據暨代位求償同意書、中央人壽「團體一年定期傷害保險」保險單
    條款等為證，並聲請訊問證人黃彩秀。
乙、被告方面：
一、聲明：原告之訴駁回。
二、陳述：本件事故發生後，伊父親陳萬福業於九十年三月二日代理伊與受害人劉進
    田之配偶黃彩秀達成和解，賠償二百萬元，故原告援依強制汽車責任保險法第三
    十九條第二項之規定提起本件訴訟，應難謂為有理由。
三、證據：聲請訊問證人陳萬福。
丙、本院依職權調閱本院刑事庭九十年度交易字第六五七號過失致死卷證（含臺灣桃
    園地方法院檢察署九十年度偵字第一七二九三號卷證）。
    理　　由
一、原告主張被告於九十年一月二十二日上午九時許，駕駛車號ＫＢ－６２９１號自
    小客車，行經桃園縣大溪鎮○○里○○路四六二號時，因車速過快失控致受害人
    劉進田死亡，因肇事之該部自小客車並未投保強制汽車責任保險，而受害人劉進
    田之繼承人已依強制汽車責任保險法第三十八條第一項第二款之規定向原告請領
    六十二萬六千五百元，爰依強制汽車責任保險法第三十九條第二項之規定，訴請
    被告給付六十二萬六千五百元，及自起訴狀繕本送達之翌日即九十一年四月二十
    三日起迄清償日止，按年息百分之五計算之利息等語。
二、被告則以事故發生後，伊父親陳萬福業於九十年三月二日代理伊與受害人劉進田
    之配偶黃彩秀達成和解，賠償二百萬元，故原告之請求實難謂為有理由等情詞資
    為辯解。
三、兩造不爭之事實：
（一）、被告於九十年一月二十二日上午九時許，駕駛車牌號碼ＫＢ─６２９１號自
        小客車，搭載黃榕興、李福金及受害人劉進田等三人外出，沿桃園縣大溪鎮
        ○○路，由員樹林往大溪鎮方向行駛，行經桃園縣大溪鎮○○路電線桿淮埔
        幹一○三號前，竟疏未注意，以時速一百公里左右之速度超速行駛（該路段
        速限為時速六十公里），嗣因車速過快，加上操控失當，貿然將所駕駛之自
        小客車駛入對向車道，而衝撞對向桃園縣大溪鎮○○路四六二、四六四號民
        宅大門，致受害人劉進田因胸、腹部鈍挫傷、頸椎骨折，出血及神經性休克
        ，不治死亡，依民法第一百九十一條之二之規定，被告應負損害賠償責任。
        。
（二）、被告所犯過失致死罪，業經本院刑事庭於九十一年三月七日以九十年度交易
        字第六五七號刑事判決判處有期徒刑十月在案。
（三）、被告所駕該部ＫＢ─６２９１號自小客車，並未投保強制汽車責任保險。
（四）、原告業於九十年五月十二日給付補償金六十二萬六千五百元予受害人劉進田
        之配偶黃彩秀。
（五）、上述兩造所不爭之事實，業據原告提出與所述相符之臺灣桃園地方法院檢察
        署相驗屍體證明書、桃園縣警察局大溪分局道路交通事故證明書、汽車交通
        事故特別補償金受害人補償理算書、汽車交通事故特別補償金收據暨代位求
        償同意書各乙紙為證，並有桃園縣警察局道路交通事故調查報告表、臺灣桃
        園地方法院檢察署勘驗筆錄、驗斷書各乙紙及現場照片十九幀在卷可稽，復
        據證人黃彩秀於本院九十一年七月一日審理時結稱在卷，應堪信為真實。
四、按強制汽車責任保險法第三十九條第一項、第二項之立法目的在於避免受害人之
    雙重受償、平衡當事人法律利益與特別補償基金之收支，並維持賠償義務人之損
    害賠償責任，故強制汽車責任保險法第三十九條第二項特別補償基金請求賠償義
    務人給付補償金額之法律性質，應認係損害賠償請求權之法定移轉，較為允洽，
    查本件原告係於九十年五月十二日給付六十二萬六千五百元之補償金予受害人劉
    進田之配偶黃彩秀，已如前述，被告則辯稱，伊父親陳萬福業於九十年三月二日
    代理伊與受害人劉進田之配偶黃彩秀達成和解，賠償二百萬元，是本件所應審究
    者為被告是否業於九十年三月二日與受害人劉進田之配偶黃彩秀達成和解，賠償
    二百萬元（蓋黃彩秀果於九十年三月二日業與被告達成和解，則黃彩秀於九十年
    五月十二日自無有損害賠償債權得移轉予原告）？
五、經查：
（一）、證人黃彩秀於本院九十一年七月一日審理時結稱，其確有於九十年三月二日
        與證人陳萬福簽訂和解書，惟此係因受害人劉進田在竣城建材工業股份有限
        公司（以下簡稱竣城公司）任職時，竣城公司有以受害人劉進田為被保險人
        辦理團體保險，嗣其與證人陳萬福簽訂該紙和解書後，竣城公司再向保險公
        司申請理賠，須臾，竣城公司再轉交該二百萬元理賠金，又其與證人陳萬福
        簽訂該紙和解書時，係以竣城公司之名義簽訂，且證人陳萬福當時亦有告稱
        ，簽訂該紙和解書與被告無涉等語。
（二）、又質諸證人黃彩秀於九十年三月二日所簽訂之該紙和解書，其和解當事人為
        竣城公司（甲方）與證人黃彩秀（乙方），並無隻字片語涉及被告，足見，
        被告所辯，應難遽加採信。
（三）、再證人陳萬福於本院九十一年七月一日審理時固證稱，其與證人黃彩秀於九
        十年三月二日簽訂該紙和解書時，有對證人黃彩秀告稱係為了被告始與證人
        黃彩秀簽訂該紙和解書，然查，證人陳萬福果係為被告始與證人黃彩秀簽訂
        該紙和解書，則其何不直接將該情載明於和解書上？或逕將和解當事人載為
        被告？且證人陳萬福既為被告之父親，其所為證詞自不免有偏頗被告之虞，
        況代理人為代理行為，固不以明示本人名義為必要，如有其他情形足以推知
        有此意思，而為相對人所明知或可得而知者，亦能成立（即所謂隱名代理）
        ，查觀諸證人陳萬福與黃彩秀於九十年三月二日所簽訂之該紙和解書，顯未
        以被告名義為之，且證人黃彩秀於簽訂和解書時，亦無明知或可得而知證人
        陳萬福係為被告簽訂之情，此節業據證人黃彩秀於本院九十一年七月一日審
        理時結稱綦詳，故本件自不生代理之效果。
（四）、綜上所述，證人陳萬福、黃彩秀於九十年三月二日所簽訂之和解書，應與被
        告無涉，對被告應不生效力。
六、查本件被告既應依民法第一百九十一條之二之規定負損害賠償責任，且原告復已
    給付六十二萬六千五百元之補償金，證人陳萬福、黃彩秀於九十年三月二日所簽
    訂之和解書又與被告無涉，從而，原告援依強制汽車責任保險法第三十九條第二
    項之規定，請求被告給付六十二萬六千五百元，及自起訴狀繕本送達之翌日即九
    十一年四月二十三日起迄清償日止，按年息百分之五計算之利息等語，為有理由
    ，應予准許。
七、據上論結，原告之訴為有理由，依民事訴訟法第七十八條，判決如主文。
中　　　華　　　民　　　國　　九十一　　年　　　七　　　月　　二十五　　日
                                        臺灣桃園地方法院民事第一庭
~B法　　　官　林信旭
右為正本係照原本作成
如對本判決上訴須於判決送達後廿日內向本院提出上訴狀
中　　　華　　　民　　　國　　九十一　　年　　　七　　　月　　二十五　　日
~B書　記　官　陳美年
